臺灣臺北地方法院民事裁定　　　　　　 100年度保險字第45號
原　　　告　王廖香
訴訟代理人　張志朋律師
被　　　告　新光人壽保險股份有限公司
法定代理人　吳東進
訴訟代理人　曾思薇
被　　　告　柳正綱
　　　　　　溫玉珍
　　　　　　楊淑芬
　　　　　　曾惠苓
　　　　　　王建穎
　　　　　　謝沛君
上列當事人間請求損害賠償事件，本院裁定如下：
    主    文
本件移送臺灣高雄地方法院。
    理    由
一、按訴訟，由被告住所地之法院管轄；對於私法人或其他得為
    訴訟當事人之團體之訴訟，由其主事務所或主營業所所在地
    之法院管轄；對於設有事務所或營業所之人，因關於其事務
    所或營業所之業務涉訟者，得由該事務所或營業所所在地之
    法院管轄；共同訴訟之被告數人，其住所不在一法院管轄區
    域內者，各該住所地之法院俱有管轄權，但依第4條至前條
    規定有共同管轄法院者，由該法院管轄，民事訴訟法第1條
    第1項前段、第2條第2項、第6條、第15條第1項、第20條定
    有明文。又當事人得以合意定第一審管轄法院，但以關於由
    一定法律關係而生之訴訟為限；訴訟之全部或一部，法院認
    為無管轄權者，依原告聲請或依職權以裁定移送於其管轄法
    院，民事訴訟法第24條第1項、第28條第1項亦有明文規定。
二、原告起訴主張伊自民國93年10月起，因被告新光人壽保險股
    份有限公司（下稱新光人壽）之保險業務員之招攬，陸續購
    買新光人壽保單共12件。其中原證1至原證9之保單，係被告
    柳正綱及其妻子即被告溫玉珍所招攬，因被告柳正綱及溫玉
    珍向伊表示可以享有較定存為高之紅利，故而購買原證1至
    原證9之保單，嗣後於98年4月間因新光銀行催繳利息通知而
    發現詐欺情事，然被告柳正綱及溫玉珍拒不還款，是新光人
    壽高雄服務中心派員與伊聯繫後，伊竟再遭新光人壽之保險
    業務員即被告王建穎、謝沛君等人藉機詐騙而購買原證10
    至原證13之保單。原告因被告等諸多不法行為，包括詐用原
    告保單質借金錢、誘使原告重複購買保單或辦理解約後購買
    新保單、詐騙原告保險費等，受有損害共計新臺幣（下同）
    3,813,707元。故原告向被告等人分別求償如下：(一)原告依
    民法第184條、第185條、第188條第1項、第227條及第224條
    請求被告新光人壽保險股份有限公司、柳正綱、溫玉珍、楊
    淑芬及曾蕙苓應連帶給付2,931,736元，及自起訴狀繕本送
    達之翌日起至清償日止，按年息百分之5計算之利息。(二)原
    告依民法第184條、第185條、第188條第1項請求被告新光人
    壽保險股份有限公司、柳正綱、溫玉珍、應連帶給付700,00
    0元，及自起訴狀繕本送達之翌日起至清償日止，按年息百
    分之5計算之利息。(三)原告依民法第184條、第185條、第188
    條第1項、第227條及第224條請求被告新光人壽保險股份有
    限公司、王建穎、謝沛君應連帶給付181,971元，及自起訴
    狀繕本送達之翌日起至清償日止，按年息百分之5計算之利
    息。
三、經查，被告柳正綱住所在高雄市楠梓區○○○路261巷30號
    14 樓，被告溫玉珍住所在高雄市○○區○○路241巷32號，
    被告楊淑芬住所在高雄市○○區○○路241巷36號，被告曾
    惠苓住所在高雄市○○區○○街35號，被告王建穎住所在高
    雄市阿蓮區玉庫76號、被告謝沛君住所在高雄市新興區○○
    ○路63號13樓之9，均在臺灣高雄地方法院管轄區域內，而
    不在本院管轄區域內，被告新光人壽主事務所固位於臺北市
    中正區○○○路○段66號31之43樓，在本院管轄區域內，惟
    依原告主張之事實，原告係對被告等人主張侵權行為及債務
    不履行之損害賠償，其侵權行為係發生於高雄市，又被告新
    光人壽具狀聲請移轉管轄，陳稱本件因保險契約涉訟，有合
    意管轄之適用，並提出新光人壽得意理財變額壽險保險單條
    款為證，參以該條款第36條「本契約涉訟時，約定以要保人
    住所所在地地方法院為管轄法院，但要保人之住所再中華民
    國境外時，則以臺灣臺北地方法院為管轄法院。」之約定（
    見卷第125頁），又查原告王廖香之住所在高雄市○○區○
    ○路37巷1弄3號4樓，此有原告身份正附卷可稽（見卷第69
    頁），是綜上所述，本件自應由共同訴訟之被告住所地、侵
    權行為地、保險契約合意管轄之管轄法院即臺灣高雄地方法
    院管轄，玆原告向本院起訴，顯係違誤，爰依聲請將本件移
    送於管轄之臺灣高雄地方法院。
四、依民事訴訟法第28條第1項，裁定如主文。
中    華    民    國    100    年    5    月     2    日
                  民事第一庭    法  官  熊志強
以上正本係照原本作成
如對本裁定抗告須於裁定送達後10日內向本院提出抗告狀，並繳
納抗告費新臺幣1,000元
中    華    民    國    100    年    5    月     2    日
                                書記官  謝盈敏